【裁判字號】    93,訴,4169
【裁判日期】    950222
【裁判案由】    營利事業所得稅
【裁判全文】
臺北高等行政法院判決
                                     93年度訴字第04169號
                              .
原      告  杰昌有限公司
代  表  人  甲○○
訴訟代理人  乙○○  會計師
被      告  財政部臺北市國稅局
代  表  人  張盛和（局長）
訴訟代理人  丙○○
上列當事人間因營利事業所得稅事件，原告不服財政部中華民國
93年10月28日台財訴字第09300366930號訴願決定，提起行政訴
訟。本院判決如下：
    主  文
原告之訴駁回。
訴訟費用由原告負擔。
    事  實
一、事實概要：原告89年度營利事業所得稅結算申報，原列報利
    息支出新台幣 (下同)7,385,365元，被告初查以其購買美麗
    華開發股份有限公司 (下稱美麗華公司 )股票作為長期投資
    ，向台新銀行融資210,000,000元，所支付之利息7,160,960
    元，屬購買有價證券可直接歸屬之利息費用，應自有價證券
    出售收入項下減除，而否准認列該筆利息支出。原告不服，
    申經復查結果，除追認營利事業所得稅延滯利息3,255元及
    存入保證金 (押金)換算利息221,150元，變更核定利息支出
    為224,405元外，其餘未獲變更。原告仍不服，提起訴願，
    經訴願決定駁回後遂起本件行政訴訟。原告未於言詞辯論期
    日到場，僅於準備程序期日到場為聲明、陳述。
二、兩造聲明：
    (一)原告聲明：訴願決定、復查決定及原處分均撤銷。
    (二)被告聲明：駁回原告之訴。
三、兩造之爭點：原告支付台新銀行之利息，被告核定屬可直接
    歸屬於購買有價證券之利息費用，而否准認列，是否有據？
    (一)原告主張之理由：
      1.被告原引財政部83年2月8日台財稅第831582472號函核
        釋營利事業於證券交易所得停止課徵期間從事有價證券
        買賣，其營業費用及利息支出之分攤原則，惟該函令適
        用對象應為從事有價證券買賣之企業，發生有價證券出
        售之收入才有其適用，另財政部92年8月29日台財稅字
        第002045508號函令，不計入所得額課稅之投資收益，
        其營業費用及利息支出之分攤計算規定，核其適用係以
        有不計入所得額之投資收益發生為前提，若無投資收益
        ，即無該函令之適用，同理，若當年度無出售有價證券
        收入，亦無財政部前揭83年函之適用。又投資行為與買
        賣證券賺取價差，實有很大之區別，被告不能憑購入股
        份，即適用財政部前揭83年函釋。原告89年購入美麗華
        公司股份，迄今未出售，且無出售可能，該投資之標的
        為一般未公開發行公司，非上市（櫃）股票，並無集中
        交易市場撮合買賣，意固長期持有不難查證，其與前述
        函令買買有價證券收入，實有不同，本公司截至目前無
        出售該項投資之計畫，從89年度後，每年皆將該費用無
        限期遞延，而補繳巨額之稅金，此應非停徵證券交易所
        得稅之原意。
      2.被告雖主張依財政部前開83年函釋，因原告是項投資尚
        未實現，依成本收入配合原則，將系爭借款利息費用予
        以遞延並無不合云云。惟財政部前開函並未規定成本收
        入配合原則應將費用予以遞延，被告依據為何？核已違
        反行政程序法第174條之1規定而無效。蓋原告是項投資
        未來若無處分，其費用不就無期限之遞延，顯已嚴重違
        反商業會計法，亦嚴重扭曲財務報表之真實性，為商業
        會計法所不容。況是項投資未來收益不只限於未來處分
        之收益，尚可能有股利之投資收益，成本為何只能配合
        未來處分之收益？那將來若有投資收益又將如何？試問
        ，若購入一貨車其折舊及貸款利息是否同理也要成本及
        收入配合原則遞延至該貨車出售之收益，因該貨車所創
        造之收益無法量化。
      3.末查，證券交易所得稅之停徵，使買賣價證券賺取巨額
        所得者，不用繳納所得，原已造成稅負之不公平。再者
        ，87年度起實施兩稅合一，表面上雖停徵營利事業之有
        價證券交易所得，實際上該所得仍計入營利事業未分配
        盈餘中，若未分配則依法課徵10％之營利事業所得稅，
        形同營利事業買賣證券所得不再免稅，即自然人買賣證
        券所得免稅，法人則已無實質之免稅，又形成另一不公
        平。現今許多重大投資案，皆需集大眾資金方可，法人
        轉投資與一般證券買賣賺取價差有所不同，應不能一視
        同仁，認凡購入有價證券者，一律以財政部前開函列為
        遞延其費用，除造成虛盈實虧外，且其繳納之營利事業
        所得稅因無盈餘可供分配，其稅額不能轉換成了扣抵稅
        額供股東扣抵綜合所得稅，而形成雙重之損失，則原告
        寧可選擇繳納買賣有價磴券所得稅，實不得因停徵證券
        交易所得稅造成現在稅制之偏頗，及因政府無能復徵，
        卻轉稼對正常投資之企業造成額外之稅賦，稅法之原意
        ，在財政部濫用行政命令逾越法律，稽徵機關苛刻行事
        下，竟然反成為投資者之夢魘。
    (二)被告主張之理由：
      1.按「營利事業所得之計算，以其本年度收入總額減除各
        項成本費用、損失及稅捐後之純益額為所得額。」為所
        得稅法第24條第1項所明定。又「核釋營利事業於證券
        交易所得停止課徵所得稅期間從事有價證券買賣，其營
        業費用及利息支出之分攤原則。說明：…二、非以有價
        證券買賣為專業之營利事業，其買賣有價證券部分，除
        可直接歸屬之費用及利息，應自有價證券出售收入項下
        減除外，不必分攤一般營業發生之費用及利息。…」經
        財政部83年2月8日台財稅字第831582472號函釋在案。
      2.經查：原告於89年7月19日購入美麗華公司股份11,268,
        000股，計338,040,000元，作為長期投資，另於89年7
        月18日向台新銀行融資2億1千萬元，原告亦自承「於89
        年間貸款購入美麗華開發股份有限公司之公司股票。」
        有復查申請書理由、短期授信契約書及證券交易稅繳款
        書影本等附案可稽，本年度支付利息7,160,960元，依
        前揭財政部函釋規定，原告本期係非以有價證券買賣為
        專業之營利事業，其因借款買賣有價證券向台新銀行融
        資所支付之利息，核屬可直接歸屬於有價證券之利息費
        用，自應列為有價證券成本，於有價證券出售時減除，
        因是項投資尚未處分，損益尚未實現，依收入成本配合
        原則，被告將此項借款利息支出7,160,960元，予以遞
        延，並無不合，茲原告復執前詞爭執，難認有理由。
    理  由
一、本件原告經合法通知，未於言詞辯論期日到場，核無行政訴
    訟法第218條準用民事訴訟法第386條各款所列之情事，爰依
    被告之聲請，由其一造辯論而為判決，合先敘明。
二、按「自中華民國79年1月1日起，證券交易所得停止課徵所得
    稅，證券交易損失亦不得自所得額中減除。」及「營利事業
    所得之計算，以其本年度收入總額減除各項成本費用、損失
    及稅捐後之純益額為所得額。」所得稅法第4條之1及第24條
    第1項分別定有明文。
三、原告89年度營利事業所得稅結算申報，原列報利息支出7,
    385,365元，被告查核後，以其購買美麗華公司股票作為長
    期投資，向台新銀行融資210,000,000元，所支付之利息7,
    160,960元，認屬購買有價證券可直接歸屬之利息費用，應
    自有價證券出售收入項下減除，而否准認列該筆利息支出之
    事實，為兩造所不爭，並有原告營利事業所得稅結算申報書
    、被告核定通知書及復查決定書附原處分卷可稽，堪信為真
    實。原告不服循序提起行政訴訟，主張：其向銀行融資購買
    美麗華公司股票係作為長期投資，並非短期買賣賺取價差，
    被告依財政部83年11月23日台財稅第831620897號函遞延其
    利息費用，顯逾越法律等語。
四、經查：
    (一)按「營利事業所得之計算，係以其本年度收入總額減除各
      項成本費用、損失及稅捐後之純益額為所得額，為所得稅
      法第24條第1項所明定。依所得稅法第4條之1前段規定，
      自中華民國79年1月1日起，證券交易所得停止課徵所得稅
      ；公司投資收益部分，依69年12月30日修正公布之所得稅
      法第42條，公司組織之營利事業，投資於國內其他非受免
      徵營利事業所得稅待遇之股份有限公司組織者，其中80％
      免予計入所得額課稅；則其相關成本費用，按諸收入與成
      本費用配合之上揭法律規定意旨及公平原則，自亦不得歸
      由其他應稅之收入項下減除。」業經大法官釋字第493號
      解釋在案。財政部83年11月23日台財稅第831620897號函
      略以：「核釋營利事業於證券交易所得停止課徵所得稅期
      間從事有價證券買賣，其營業費用及利息支出之分攤原則
      。說明：…二、非以有價證券買賣為專業之營利事業，其
      買賣有價證券部分，除可直接歸屬之費用及利息，應自有
      價證券出售收入項下減除外，不必分攤一般營業發生之費
      用及利息。…」符合前揭所得稅法規定及大法官解釋意旨
      ，自得予援用。
    (二)查原告因於89年7月19日購入美麗華公司股份11,268,000
      股計338,040,000元作為長期投資之需，於89年7月18日向
      台新銀行融資210,000,000元，而支付該銀行利息7,160,
      960元等情，業經原告自承在卷，並有證券交易稅繳款書
      、短期授信契約書及台新銀行出具之放款利息收據附原處
      分卷可稽，堪信為真實。故被告以原告89年度係非以有價
      證券買賣為專業之營利事業，其因借款買賣有價證券向台
      新銀行融資所支付之前開利息，核屬可直接歸屬於有價證
      券之利息費用，應列為有價證券成本，於有價證券出售時
      減除，因是項投資尚未處分，損益尚未實現，依成本收入
      配合原則，將前開借款利息費用7,160,960元予以遞延，
      核定否准認列該筆利息支出之處分，揆諸前揭規定意旨，
      並無不合，原告執其購入前開股票係作為長期投資，訴稱
      應非財政部83年11月23日台財稅第831620897號函釋之適
      用對象云云，核不足採。
五、綜上所述，原處分並無違誤，復查、訴願決定遞予維持，均
    無不合，原告仍執前詞，請求撤銷訴願決定及原處分，為無
    理由，應予駁回。
據上論結，本件原告之訴為無理由，爰依行政訴訟法第98條第3
項前段、第218條、民事訴訟法第385條第1項前段，判決如主文
。
中    華    民    國    95    年     2    月   22     日
                        第二庭審判長法  官  徐瑞晃
                                    法  官  吳慧娟
                                    法  官  蕭惠芳
上為正本係照原本作成。
如不服本判決，應於送達後20日內，向本院提出上訴狀並表明上
訴理由，如於本判決宣示後送達前提起上訴者，應於判決送達後
20日內補提上訴理由書（須按他造人數附繕本）。
中    華    民    國    95    年     2    月   22     日
                                    書記官  李淑貞


司法院資訊處製作；財團法人民間司法改革基金會備份。
